【裁判字號】    95,重訴,17
【裁判日期】    951017
【裁判案由】    侵權行為損害賠償
【裁判全文】
臺灣高等法院民事判決                  95年度重訴字第17號
原      告    甲○○
被      告    乙○○
上列當事人間侵權行為損害賠償事件，原告提起刑事附帶民事訴
訟，本院於民國95年10月3日言詞辯論終結，判決如下：
  主  文
被告應給付原告新台幣伍佰貳拾柒萬仟肆佰零捌元。
訴訟費用由被告負擔。
  事實及理由
甲、程序方面：
    本件求被告經合法通知，未於言詞辯論期日到場，核無民事
    訴訟法第386條各款所列情形，爰依原告之聲請，由其對被
    告一造辯論而為判決。
乙、實體方面：
一、原告起訴主張：被告明知其重型機車之駕駛執照前因交通違
    規案件，已遭主管機關執行吊銷，且迄未再行考領，竟於民
    國（下同）93年6月3日22時30分許，駕駛車牌號碼LLI-201
    號重型機車，沿臺北縣土城市○○路由南往北方向（往清水
    路方向）行駛，途經青雲路293號前，本應注意車前狀況及
    兩車併行之間隔，隨時採取必要之安全措施，而依當時天候
    晴、夜間有照明、光線充足、現場柏油路面、乾燥、無缺陷
    、亦無障礙物等情況，並無不能注意之情事，竟疏未注意車
    前狀況，適有原告駕駛車牌號碼LCL-693號重型機車沿青雲
    路同向行駛至該處，被告所駕駛上開機車之車頭從後方撞擊
    原告所駕駛上開機車之後側車身，原告隨即失去平衡而人車
    倒地，因此受有肝臟裂傷併內出血、右側顱內出血、右鎖骨
    骨折等傷害，經送醫治療及復健迄今，原告仍有左側肢體無
    力之症狀，行動受限，僅能靠拐杖走幾步路，已對其身體肢
    體之機能造成重大影響，且復原不易，而達重大難治之重傷
    程度。爰依侵權行為損害賠償法則，請求被告賠償醫藥費新
    台幣（下同）72,159元、工作損失3,701,249元、精神慰撫
    金1,500,000元，合計為5,273,408元等情。
二、被告雖經合法通知，未於言詞辯論期日到場，惟於本院95年
    8月2日準備程序期日曾表示：對於原告支出之醫療費用72,1
    59元及主張之工作損失3,701,249元，並無意見，但認為原
    告請求之精神慰撫金過高，且原告對於車禍發生也有責任；
    且於本院95年6月28日準備程序期日曾聲明：(一)駁回原告之
    訴。(二)訴訟費用由對造負擔。
三、兩造不爭之事實：
    1.兩造於上開時地各騎摩托車發生車禍，造成原告受傷之事
      實。
    2.原告所支出之醫療費用72,159元及主張之工作損失3,701,
      249元。
四、兩造爭執要旨：(一)原告就本件車禍之發生是否與有過失？(二)
    被告應否負侵權行為損害賠償責任？(三)原告之各項請求是否
    應准許？茲分述之：
    (一)原告就本件車禍之發生無「與有過失」之情事：
      1.查本件車禍發生之事實，業據被告於刑事一審審理時坦
        承不諱，核與原告於警詢、及刑事偵審時所指訴之肇事
        情節大致相符，且有證人丁廖美雪、鄭誠中、丁聰明於
        警詢時之證述可稽，此外復有道路交通事故現場圖、道
        路交通事故調查報告表 (一)、(二)各1件、現場及車損
        照片12幀、舉發違反道路交通管理事件通知單影本2紙
        、財團法人亞東紀念醫院診斷證明書、病危通知書、94
        年8月17日亞歷字第0946410409號函各1件附刑事卷可稽
        ，堪予採信。
      2.次查原告於刑事一審審理時稱：（肇事之前有無發現被
        告？）沒有，我是被人家從後面或側面撞到，撞到後我
        就昏迷了等語（見刑事一審卷第36頁）；徵諸上述道路
        交通事故現場圖、現場及車損照片所示，本件車禍發生
        後，原告機車之最後靜止狀態，係以右側車身倒地，車
        頭朝西，車身與原行進方向約呈90度角，且現場留有由
        南往北延伸之刮地痕，長度約5.3公尺。且觀二車車損
        狀況，被告所駕駛上開機車之「右前車頭」及原告所駕
        駛上開機車之「左後側車身」有擦撞痕跡，有該二車輛
        肇事後相片足稽（見偵查卷第71頁），被告所駕駛上開
        機車之「右前車頭」從後方撞擊原告所駕駛上開機車之
        「左後側車身」，據此，堪認本件案發之際，應係被告
        所駕駛機車之右前車頭從後方撞擊原告機車之左後側車
        身，致原告失去平衡，始往右偏旋機車車頭後，再以右
        側車身倒地，至明。被告於本院刑事審理時辯稱：僅擦
        撞，是被害人撞到伊云云，選任辯護人為被告辯護稱：
        是告訴人甲○○的機車為了閃避小狗，才擦撞被告乙○
        ○的云云，亦與二車車損狀況不合，委無可採。按汽車
        行駛時，駕駛人應注意車前狀況及兩車併行之間隔，並
        隨時採取必要之安全措施，道路交通安全規則第94條第
        3項定有明文。查被告係智識正常之成年男子，曾經考
        領駕照（案發時業經吊銷），並駕駛重型機車上路，對
        於上開規定不能諉稱不知。而依當時天候晴、夜間有照
        明、光線充足、現場柏油路面、乾燥、無缺陷、亦無障
        礙物，並無不能注意之情事，竟疏未注意車前狀況，致
        其所駕駛機車之車頭從後方撞擊原告機車之後側車身，
        因而肇事，其應負過失罪責乙節，洵無疑義。而原告就
        本件車禍之發生，依所調刑事案件偵審卷宗之資料觀之
        ，並無與有過失之情事，被告抗辯「車禍之發生原告亦
        有責任」云云，並非可採。
    (二)被告應負侵權行為損害賠償責任:
      按「因故意或過失，不法侵害他人權利者，負損害賠償責
      任。」「不法侵害他人之身體或健康者，對於被害人因此
      喪失或減少勞動能力或增加生活上之需要時，應負損害賠
      償責任。」「不法侵害他人之身體．．．被害人雖非財產
      上之損害，亦得請求賠償相當之金額。民法第184條第1項
      、第193條第1項、第195條第1項分別定有明文。原告於本
      件肇事後，受有肝臟裂傷併內出血、右側顱內出血、右鎖
      骨骨折等傷害，經送醫治療，前後開刀3次，目前尚在復
      健中，且仍有左側肢體無力之症狀，行動受限，僅能靠拐
      杖走幾步路，其傷勢需長期治療，但復原不易，為難治之
      傷害等情，有原告於刑事第一審審理時之證述可憑（見刑
      事一審卷第37頁），並有財團法人亞東紀念醫院診斷證明
      書、病危通知書、94年8月17日亞歷字第0946410409號函
      各1件附卷可參。原告依上揭條文之規定請求被告賠償，
      於法有據。
    (三)審酌原告之各項請求：
      1.醫療費用部分：原告自行支付之醫療費用共計72,159元
        ，有所提醫藥費收據彙總證明等為證，被告對此數額亦
        表示無意見，顯已自認，是原告請求被告給付72,159元
        應予准許。
      2.工作損失部分：原告主張其因本件車禍而成殘障、無法
        工件、喪失勞動能力，其請求工作損失之賠償為3,701,
        249元，有診斷證明在卷可按，被告對此事實及金額亦
        表示無意見，在法律上之效力已視同自認，是原告此部
        分之請求應予准許。
      3.精神慰藉金部分：查原告因本件車禍，而成殘障，為被
        告所不爭，其生活起居均甚為不便，受此打擊，精神之
        痛苦至鉅，被告現年48歲，國小畢業，以木工為業，一
        天工資2,800元，每月工作17.8天，無不動產，僅有摩
        托車乙部；原告國中畢業，原是辦桌之廚師，每天工資
        4,000元～5,000元，每月平均工作天數最多15天、最少
        3天，有一棟四層樓之樓房是與家族所共有。本院審酌
        上述兩造身份、地位、經濟能力及原告之受傷程度暨所
        受精神肉體之痛苦等一切情狀，認原告請求之金額1,50
        0,000元尚屬適當應予准許，被告抗辯此部分請求之金
        額過高，委不可採。
五、綜上所述，本件原告依侵權行為之法則，求為判命被告給付
    5,273,408元（醫療費用72,159元+工作損失3,701,249元+精
    神慰藉金1,500,000元=5,273,408元）為無不當，應予准許
    。
丙、據上論結，本件原告之訴為有理由，依民事訴訟法第78條、
    第385條第1項前段，判決如主文。
中    華    民    國    95    年    10    月    17    日
                    民事第四庭
                        審判長法  官  張劍男
                              法  官  彭昭芬
                              法  官  郭松濤
正本係照原本作成。
如不服本判決，應於收受送達後20日內向本院提出上訴書狀，其
未表明上訴理由者，應於提出上訴後20日內向本院補提理由書狀
（均須按他造當事人之人數附繕本）上訴時應提出委任律師或具
有律師資格之人之委任狀；委任有律師資格者，另應附具律師資
格證書及釋明委任人與受任人有民事訴訟法第466條之1第1項但
書或第2項（詳附註）所定關係之釋明文書影本。
中    華    民    國    95    年    10    月    18    日
                              書記官  方素珍
附註：
民事訴訟法第466條之1（第1項、第2項）：
對於第二審判決上訴，上訴人應委任律師為訴訟代理人。但上訴
人或其他法定代理人具有律師資格者，不在此限。
上訴人之配偶、三親等內之血親、二親等內之姻親，或上訴人為
法人、中央或地方機關時，其所屬專任人員具有律師資格並經法
院認為適當者，亦得為第三審訴訟代理人。


司法院資訊處製作；財團法人民間司法改革基金會備份。
